【裁判字號】    89,交訴,394
【裁判日期】    890827
【裁判案由】    公共危險等
【裁判全文】
臺灣臺南地方法院刑事判決                        八十九年度交訴字第三九四號
    公  訴  人  臺灣台南地方法院檢察署檢察官
    被      告  甲○○
右列被告因過失致死案件，經檢察官提起公訴（八十九年度偵字第一○○○二號、第
一○一五五號），本院判決如左：
    主  文
甲○○服用酒類，不能安全駕駛動力交通工具而駕駛，處有期徒刑伍月；又因過失致
人於死，處有期徒刑壹年，又因駕駛動力交通工具肇事，致人死亡而逃逸，處有期徒
刑貳年陸月。應執行有期徒刑參年拾月。
    事  實
一、甲○○於中華民國八十九年八月二十七日凌晨四時三十分許，酒後駕駛車牌號碼
    Ｓ３－３９９６號自小客車，沿台南市○○路由北往南方向行駛，途經該路與樹
    林街口時，原應注意行車速度在市區道路，時速不得超過四十公里，並應注意汽
    車行進中駕駛人應注意車前狀況，隨時採取必要安全措施，及飲酒後其吐氣所含
    酒精成份超過每公升○．二五毫克者，不得駕車之規定。而依當時天候晴、路面
    乾燥、無缺陷、視距良好，又無不能注意之情事，竟疏於注意及此，於行經上開
    路口時，貿然以時速逾每小時六十公里之速度行駛，致撞及沿同市○○街由西往
    東方向謝建猷駕駛之車牌號碼ＺＶＭ－９９７號輕型機車，造成謝建猷人車倒地
    並遭甲○○之自小客車輾壓左小腿，造成枷胸骨骨折、左小腿截斷併失血性休克
    ，經送醫後不治死亡。詎甲○○於肇事後因畏懼竟未下車處理而加速駕車逃逸，
    嗣經目擊者黎紹君、黎紹忠記下甲○○上揭自小客車車號報警而循線查獲，並於
    同日七時五十二分，經警測得甲○○吐氣所含酒精成分仍高達每公升○．二九毫
    克。
二、案經台南市警察局第二分局報告案經台灣台南地方法院檢察署檢察官相驗後自動
    檢舉偵查起訴。
    理  由
一、訊據被告甲○○對於右開時、地酒後無照駕車肇事致被害人謝建猷死亡並逃逸之
    犯罪事實坦承不諱，核與證人黎紹君、黎紹忠警訊中證訴之情節相符，復有交通
    事故調查報告表、現場照片及酒精濃度測試記錄附卷可稽。另本件車禍被害人謝
    建猷因此受傷死亡，亦經檢察官督同檢驗員相驗屬實，製有勘驗筆錄、相驗屍體
    證明書、驗斷書在卷可憑。按汽車駕駛人原應注意行車速度在市區道路，時速不
    得超過四十公里，並應注意汽車行進中駕駛人應注意車前狀況，隨時採取必要安
    全措施，及飲酒後其吐氣所含酒精成份超過每公升○．二五毫克者，不得駕車之
    規定。道路交通安全規則第九十三條第一項第一款、第九十四條第三項、第一百
    十四條第第二款各定有明文。又被告不僅自承自八月二十七日凌晨一時許起喝酒
    到同日四時許止，且自同日四時許駕駛起，至同日七時五十二分為警測試時已歷
    將近四小時許，仍為警測試其呼氣後之酒精濃度高達０．二九每公升毫克，亦有
    酒精濃度測試紙一紙可按。顯見被告駕駛之初，酒精濃度應高於０．二九每公升
    毫克許多，高出法律容許之每公升０．二五毫克（依學理酒後一小時之酒精含量
    最高，嗣則因新陳代謝而逐漸減低），顯達不能安全駕駛之境地。再按刑法第一
    百八十五條之三所規定之服用毒品、麻醉藥品、酒類或其他相類之物，不能安全
    駕駛動力交通工具而駕駛者。其條文內所稱不能為安全駕駛者，依法務部於八十
    八年五月十日，召集內政部警政署等相關單位研議，並參考德國、美國之認定標
    準，作成一普遍參考數值如下：對於酒精濃度呼氣已達每公升０．五五毫克或血
    液濃度達０．一一百分比以上者，因肇事率為一般正常人之十倍，故可認為已達
    不能安全駕駛之標準；至於上揭數值以下之行為，如輔以其他客觀事實得作為不
    能安全駕駛之判斷時，亦應構成本罪（參法務部八八、五、十八法八八檢字第一
    六六九號函）。被告酒後無照駕車，又以無法按交通規則行駛，市區橫衝直撞，
    無視交通規則及行人安全，顯已達無法安全駕駛程度。被告駕車自應注意上述道
    路交通安全規定。又依附卷之交通事故調查報告表所載，本件肇事當時天候晴、
    路面乾燥、無缺陷、視距良好，又無不能注意之情事，被告竟疏未注意及此，而
    貿然超速行駛，致撞及被害人謝建猷所駕駛之前揭機車，造成被害人謝建猷人車
    倒地並遭輾壓而傷重死亡，可證被告之駕車失當行為，顯有過失。再如上開檢察
    官相驗所見，被害人謝建猷確因本件車禍致死，則被告過失駕車肇事行為，與被
    害人謝建猷之死亡結果間，自具有相當因果關係。本件經送台灣省台南區車輛行
    車事故鑑定委員會及臺灣省車輛行車事故覆議鑑定委員會鑑定結果，亦認定被告
    夜間酒精濃度過量無照駕駛自小客車，行經閃黃燈號誌家岔路口嚴重超速行駛，
    且未注意車前狀況確有完全過失責任，此有該二委員會八十九年十二月八日南鑑
    字第八九一三八三號及九十年二月十九日府覆議字第九０００五二號鑑定意見書
    在卷可憑。且本件被告酒後仍執意駕駛動力交通工具，其吐氣所含酒精成份已逾
    前述道路交通安全規則所定之標準值，復於駕駛中發生上開車禍肇事，足徵被告
    當時已達不能安全駕駛之程度。被告雖辯解略稱；係有一部車忽向左行駛，被告
    為避免與前車擦撞，只好跨過中線才撞上突然自車前旁之被害人，被告並非惡意
    逆向行駛，被告酒精濃度為零點二九，尚在安全駕駛範圍內，被害人係橫向穿越
    ，未戴安全帽，應也有過失，肇事車輛為被告女友父親所有，案發當天由被告臨
    時代駛，被告到交通隊係自首云云。經查，被告上開肇事情節之辯解，與事實不
    符，已如上述，所辯不足為採，又有關自首部分，被告於警訊初供中自承；「未
    停車，未下車，未處理，.... 大約六時左右女朋友蔡素雲接到家中電話，我才
    來說明。」顯見警方已知悉被告身份，被告到交通隊僅係自白而已，辯稱自首亦
    非可採，綜上所述，被告過失致死、公共危險等犯行，事證明確，堪予認定。
二、核被告所為，係犯刑法第一百八十五條之三、第一百八十五條之四之公共危險罪
    及第二百七十六條第一項之過失致死罪。其所犯上開三罪間，行為互殊，罪名不
    同，應予分論併罰。被告無照駕車及酒醉駕車肇事致人死亡，應依道路交通管理
    處罰條例第八十六條第一項規定，加重其刑。本院審酌被告之品性，犯罪所生之
    危害已鉅，且未與被害人家屬達成民事和解，就無照酒後駕車肇事致人於死，僅
    願賠償區區新台幣四十萬，其中十萬元還要分期，毫無悔意等一切情狀，量處如
    主文所示之刑，並定其應執行之刑，以資懲儆。
三、據上論斷，應依刑事訴訟法第二百九十九條第一項前段，刑法第一百八十五條之
    三、第一百八十五條之四、第二百七十六條第一項、第五十一條第五款，道路交
    通管理處罰條例第八十六條第一項，罰金罰鍰提高標準條例第一條前段判決如主
    文。
本案經檢察官洪士傑到庭執行職務。
中    華    民    國      九十      年      三      月        十九      日
                              臺灣臺南地方法院交通法庭
                                      法  官  何  清  池
右正本證明與原本無異。
如不服本判決，應於判決送達後十日內向本院提出上訴狀( 應附繕本 )。
                                      書記官  林  木  村
中    華    民    國      九十      年      三      月        十九      日
附錄本案論罪科刑法條全文：
刑法第二百七十六條第一項
  因過失致人於死者，處二年以下有期徒刑、拘役或二千元以下罰金。
刑法第一百八十五條之三
  服用毒品、麻醉藥品、酒類或其他相類之物，不能安全駕駛動力交通工具而駕駛者
  ，處一年以下有期徒刑、拘役或三萬元以下罰金。
刑法第一百八十五條之四
  駕駛動力交通工具肇事，致人死傷而逃逸者，處六月以上五年以下有期徒刑。


司法院資訊處製作；財團法人民間司法改革基金會備份。
